臺灣士林地方法院刑事判決　　　　　　　 94年度訴字第123號
公訴人　臺灣士林地方法院檢察署檢察官
被　告　丁○○
上列被告因搶奪案件，經檢察官提起公訴（93年度偵字第4975號
），被告於準備程序就被訴事實為有罪之陳述，經合議庭裁定改
由受命法官獨任逕以簡式審判程序進行審理，並判決如下：
    主  文
丁○○共同意圖為自己不法之所有，而搶奪他人之動產，處有期
徒刑玖月。
    事  實
一、丁○○係自幼瘖啞之人，前曾於民國87年間因賭博案經台灣
    台中地方法院以87年度中簡字第2128號判決判處罰金1000元
    ，如易服勞役，以300 元折算1 日確定，並於88年1 月11日
    執行完畢；復於87、88年間，先後因施用毒品案件，分別經
    台灣台中地方法院以87年度毒聲字第2090號、同院88年度毒
    聲字第6816號裁定送觀察、勒戒後，均認無繼續施用傾向，
    嗣並由台灣台中地方法院檢察署檢察官以87年度偵字第2081
    7 號、88年度毒偵字第2243號分別處分不起訴確定。詎於93
    年3 月1 日11時15分許，丁○○為林冠宇（成年人，另經本
    院於93年6 月25日以93年度訴字第200 號判決判處有期徒刑
    1 年確定）騎駛車牌號碼為「BPM －039 」號（已由林冠宇
    先行以偽造之機車車牌號碼「BNJ －996 」黏貼掩飾，並懸
    掛行使之，丁○○就此節則不知情，詳如後述）之重型機車
    附載於後座，行經臺北市○○區○○路255 號陽信商業銀行
    士林分行前，見丙○○○甫自該銀行提領鉅款裝入手提之黑
    藍色袋子，搭乘由丙○○○之子盧慶雄所駕駛之車牌號碼8B
    －6356號之自用小客車離去，丁○○竟與林冠宇共同基於意
    圖為自己不法所有之犯意聯絡，由林冠宇騎駛上開機車附載
    丁○○，尾隨車牌號碼8B－6356號自用小客車，推由丁○○
    伺機下手搶奪。嗣至臺北市士林區○○○路20號之「一品巧
    廚餐廳」前，林冠宇、丁○○見丙○○○手提裝有鉅款之黑
    藍色袋子下車，有機可乘，旋由機車後座之丁○○下車，徒
    手將丙○○○自後方推倒並掠取丙○○○手中裝有鉅款之黑
    藍色袋子得手，再跳上在旁由林冠宇騎駛接應之機車，沿臺
    北市士林區○○○路由西往東加速逃逸。丙○○○旋高呼搶
    劫，盧慶雄亦於丁○○、林冠宇犯罪實施後即時發覺，駕駛
    前揭自用小客車尾隨在後追捕。當林冠宇與丁○○騎乘上開
    機車逃逸至臺北市士林區○○○路140 號前，因車速過快且
    與在後追捕之盧慶雄所駕駛之車牌號碼8B－6356號自用小客
    車擦撞失控，而致人車倒地，旋為盧慶雄及趕到現場之員警
    當場逮捕，並於丁○○身上扣得丙○○○遭搶之黑藍色袋子
    及其內現金新台幣（下同）1,220,000 元（除甫自臺北市○○區○○路255 號陽信商業銀行士林分行提領之1,170,000
    元外，另含丙○○○原有一同放入袋內之現金50,000元），
    並於林冠宇、丁○○騎乘之車牌號碼「BPM －039 」號重型
    機車之置物箱內，扣得與本件犯行無關之丁○○所有美工刀
    1 把、林冠宇所有之玻璃擊破器1 支，及由林冠宇偽造之機
    車車牌7 面，號碼分別為「F99 －907 」號、「CJV －305
    」號、「PNA －906 」號、「CK5 －257 」號、「NT 7－98
    5 」號、「BIA －577 」號、「JK5 －287 」號，並於該機
    車之真正車牌上，扣得林冠宇偽造之車牌號碼為「BNJ －99
    6 」號之機車車牌1 面。
二、案經丙○○○訴由臺北市政府警察局士林分局報告臺灣士林
    地方法院檢察署檢察官偵查起訴，被告於準備程序就被訴事
    實為有罪之陳述，經合議庭裁定改由受命法官獨任逕以簡式
    審判程序進行審理。
    理  由
一、前揭犯罪事實，業據被告丁○○於本院審理時供認不諱（本
    院94年4 月4 日審判筆錄參照），並經被害人丙○○○、盧
    慶雄、證人黃平章、林貞國、曹文怡、蕭永祥、朱大衛、謝
    煥錦、何添財、葉文光於警、偵時分別為如下之證述：
  (一)丙○○○於警詢、偵查中證述略以：伊於93年3 月1 日11時
    15分許，由伊兒子盧慶雄駕駛8B－6356號自小客車搭載至臺
    北市○○區○○路255 號陽信銀行營業部，由伊下車辦理提
    款手續，向銀行提領現金共1,170,000 元，提領完畢伊連同
    身上之現金50,000元及皮包一起放入袋子內，嗣伊與丈夫、
    兒子3 人一同前往德行東路欲吃午飯，於同日11時50分許，
    在士林區○○○路20號「一品餐廳」前，當伊拿袋子與伊先
    生下車之際，突然1 名男性歹徒跑步從伊右後方徒手搶奪伊
    手上之袋子，並同時推伊一把，歹徒得手後，便跳上另1 名
    歹徒騎乘之重型機車沿德行東路由西往東方向逃逸。伊爬起
    來後，就一直大聲請人幫忙追搶匪，有人也打電話給蘭雅派
    出所，追到現場時，看到該2 名機車騎士倒在地上，並看到
    伊的錢都散在地上等語（93 年3月1 日警詢筆錄，臺灣士林
    地方法院檢察署93年度偵字第4975號卷【以下簡稱4975號卷
    】第86頁至第87頁參照、93年3 月29日偵訊筆錄，臺灣士林
    地方法院檢察署93年度偵字第2863 號 卷【以下簡稱2863號
    卷】第196 頁、第197 頁參照）。
  (二)盧慶雄於偵查中證稱：伊母親丙○○○於93年3 月1 日11時
    15分許，在臺北市○○區○○路255 號之陽信銀行提領現金
    並裝入黑藍色袋子內，於同日11時41分許，在臺北市士林區
    ○○○路20號前遭被告及林冠宇騎乘機車搶奪黑藍色袋子等
    語（93年3 月29日偵訊筆錄，2863號卷第197 、198 頁參照
    ）。
  (三)證人黃平章即一品巧廚餐廳負責人於偵查中證稱：93年3 月
    1 日11時40分許盧慶雄駕駛汽車載其父母至伊店用餐，盧慶
    雄之父母下車後，伊看見2 名機車騎士搶奪盧慶雄母親（即
    丙○○○）手上皮包後，即騎乘機車逃離，盧慶雄就開車追
    捕等語（93年3 月29日偵訊筆錄，2863號卷第194 、195 頁
    參照）。
  (四)證人林貞國於警詢中證稱：93年3 月1 日11時45分許，當時
    伊正步行穿越德東路至馬路當中，發現在伊右前方有1 人騎
    乘重機車發動著，在其車後約有2 公尺左右，有另1 人正以
    雙手強拉1
    發動之機車，沿德行東路向忠誠路1 段疾駛等語（93年3 月
    1 日警詢筆錄，4975號卷第104 頁參照）。
  (五)證人曹文怡於警詢、偵查中證述略以：93年3 月1 日上午，
    伊在德行東路看見1 部汽車追逐1 部機車，因汽車與機車發
    生擦撞，機車上之2 名男子（即被告及林冠宇）人車倒地等
    語（93年3 月1 日警詢筆錄，4975號卷第117 頁參照、93年
    3 月29日偵訊筆錄，2863號卷第193 、194 頁參照）。
  (六)證人蕭永祥於警詢中證稱：伊於93年3 月1 日11時40分許，
    駕駛CH－5358號自小客車從德行西路往德行東路行駛，看到
    2 個人在德行東路14號前人行道上拉拉扯扯，2 個人都穿著
    黑色衣服，當時伊把車停下來觀看。當時伊以為是2 個人在
    吵架，後來看到1 人跌倒在地上，而另1 人則動作很大的跳
    上停於路旁之1 部機車由另1 穿著黑色外套之男子載走。伊
    當時直覺認為應該是搶劫，伊就開車從後面追趕到德行東路
    109 巷口時剛好轉換為紅燈，前面被一輛自小客車擋住無法
    追只能眼看2 名歹徒逆向往東行駛後，可能失去控制自己撞
    上（西往東）路邊停車後又往對向車道撞上對向之自小客車
    等語（93年3 月1 日警詢筆錄，4975號卷第111 頁參照）。
  (七)證人朱大衛於警詢中證稱：93年3 月1 日11時45分許，當時
    伊站立於五信門口擔任服務人員；就聽到一品巧廚（德行東
    路20號）旁之公車站牌有1 婦人大聲呼叫：搶劫喔，隨後就
    看見1 部重型機車歹徒2 人由德行東路（西往東）逃逸等語
    （93年3 月1 日警詢筆錄，4975號卷第114 頁參照）。
  (八)證人謝煥錦於警詢、偵訊中證稱：93年3 月1 日中午伊停放
　  在德行東路138 號前之機車被撞，撞伊機車上2 人（即被告
    及林冠宇）都倒在地上，該2 名機車騎士好像都不會說話，
    伊有看到旁邊地上袋子內裝有數疊紙鈔等語（93年3 月1 日
    警詢筆錄，4975號卷第98頁參照、93年3 月29日偵訊筆錄，
    2863號卷第194 頁參照）。
  (九)證人何添財於警詢中證稱：伊於93年3 月1 日上午約11時40
    分許，駕駛伊所有9D－0038號之休旅車行經德行東路148 號
    前（往東）方向，因德行東路與忠誠路口紅綠燈時，伊從車
    內之後照鏡中看到1 部自小客8D－6356號撞上1 部重機車，
    該部機車便失控衝進伊車後方車底下，伊遂下車查看有2 名
    駛下車說該2 名男子搶他的錢，是搶匪。當時伊看到該部重
    機車其車牌用一張上面有車號BNJ —996 號之貼紙蓋住原本
    之車號，並看到一堆千元紙鈔散落在伊車底下等語（93年3
    月1日警詢筆錄，4975號卷第101頁參照）。
  (十)證人葉文光於偵訊中證稱：林冠宇、丁○○之筆錄係伊直接
    到醫院去問、製作及移送的，伊當時製作筆錄時能了解手語
    之意思，而且伊等有現場錄影，丁○○之筆錄他是有看過後
    自己簽名其上。羅在製作筆錄時意識清楚，只是他的腿斷了
    而已等語（93年8 月31日偵訊筆錄，4975號卷第199 頁至第
    200 頁參照）。
  (十一)上開證人所證，除其中證人林貞國、盧慶雄就被害人丙○○○為被告丁○○搶奪之袋子證稱係「黑色包包及黃色袋子」
    ，與證人盧慶雄所證「黑藍色袋子」所證不一外，互核大致
    相符，堪可採信，且就上開不一致之處，核被告丁○○所供
    又與證人盧慶雄所證一致；況查，該袋子既屬盧慶雄之母丙○○○所有，供盛裝提領現金所用，自以盧慶雄所證為確，
    上開不符之處顯非可指之瑕疵。此外，復有診斷證明書、贓
    物認領保管收據、現場照片、扣押物品清單（含照片）、自
    製紙張號牌、取款憑條、道路交通事故現場圖、道路交通事
    故調查報告表等各1 份附卷足憑。綜上，堪認被告自白與事
    實相符，堪予採信。本件事證明確，被告犯行堪以認定。
二、按刑法第321 條第1 項第3 款之「『攜帶』兇器」，係竊盜
    、搶奪、強盜等財產犯罪之加重要件。其固並不以攜帶之初
    有行兇之意圖為必要，然具體構成要件事實是否該當「攜帶
    」兇器之要件，仍以行為人下手之際可能持該兇器行兇為必
    要（最高法院74年度第3 次刑事庭會議決議參照）。經查，
    扣案之美工刀1 支，雖屬大型美工刀，倘持以行兇，自足危
    害人之生命、身體、安全，客觀上核屬「兇器」無訛。然被
    告丁○○下手行搶之際，係徒手未持扣案美工刀，既據證人
    即被害人丙○○○供證詳確；案發之後，該美工刀又係於機
    車之置物箱內扣得，且據證人即臺北市政府警察局交通警察
    大隊警員甲○○於本院審理時到庭結證略以：本案僅扣得1
    把美工刀，查獲被告時，伊等將被告使用之機車移至蘭雅派
    出所並清點機車內之物品，而扣案之美工刀是在被告機車的
    置物箱裡面等語明確（本院94年4 月4 日審判筆錄，第2 頁
    至第3 頁參照），復無證據可以證明被告下手行搶，至為警
    捕獲止，該美工刀所在位置曾有變動，則被告丁○○既未實
    際持扣案美工刀下手行搶，又因下手行搶之際，美工刀存放
    於機車之置物箱，空間上與被告亦有相當阻隔，被告即無持
    之攻擊人體之可能性，揆之前引說明，被告犯行尚與刑法第
    326 條、刑法第321 條第1 項第3 款之「攜帶」兇器構成要
    件有間，即不該當刑法第326 條、第321 條第1 項第3 款之
    加重搶奪罪。核被告丁○○基於意圖為自己不法所有之犯意
    聯絡，與林冠宇共同搶奪丙○○○之黑藍色袋子得手之行為
    （內有現金合計1,220,000 元），係犯刑法第325 條第1 項
    之搶奪罪。被告丁○○與林冠宇間，有犯意聯絡及行為分擔
    ，應以共同正犯論處。被告丁○○係自幼瘖啞人，業據被告
    供明在卷，且有中華民國身心障礙手冊影本1 紙附本院卷可
    參，記載被告障礙類別係「多重障（聽、聲）」、障礙等級
    係「極重度」，應依刑法第20條之規定減輕其刑。爰審酌被
    告先天身體存有障礙，其情堪憫，惟竟結伴共同行搶，侵害
    他人財產法益及社會秩序甚鉅，然犯罪後旋供認犯行，尚有
    悔意，且被害人丙○○○幸能追回贓款，犯罪所生損害幸而
    並未擴大，暨其品行、犯罪之動機、目的及手段等一切情狀
    ，量處如主文所示之刑。至扣案之美工刀1 支雖係被告所有
    之物，業經被告自承在卷，惟非供犯本件犯罪所用之物，俱
    如前述；而扣案之玻璃擊破器1 把、防狼噴霧器1 罐等物，
    亦非供犯本件犯罪所用之物，又非違禁物，自無從併予宣告
    沒收。另扣案林冠宇偽造之中華民國交通部製發之車號「BN
    J －996 」號機車車牌，連同扣案偽造之車號「F99 －907
    」號、「CJV －305 」號、「PNA －906 」號、「CK5 －25
    7 」號、「NT 7－985 」號、「BIA －577 」號、「JK5 －
    287 」號之機車車牌，均係林冠宇於93年2 月20日左右，在
    新莊附近之不詳地點接續偽造，嗣於本件搶奪犯行前，始由
    林冠宇將其中之「BNJ －996 」偽造車牌黏貼於林冠宇騎駛
    之車牌號碼「BPM －039 」機車車牌上而行使之，此部分行
    使偽造特種文書罪刑係林冠宇一人所為，別無共犯，已據林
    冠宇於本院93年度訴字第200 號93年6 月2 日審判期日供承
    明確（本院93年度訴字第200 號93年6 月2 日審判筆錄第5
    頁參照），訊之被告丁○○亦於警詢時指述扣案偽造車牌應
    係乙○○（即林冠宇）偽造、行使（93年3 月3 日警詢筆錄
    ，2863號卷第21頁參照）、偵訊時亦陳明伊是在93年2 月27
    日或同年月28日才在台北第一次見到乙○○（即林冠宇），
    伊不知道機車的車號，貼紙伊亦不知何人所貼；機車是乙○○（即林冠宇）的，93 年3月1 日當天伊僅是被載，當天是
    從台北車站出發，原要去朋友家，見丙○○○提領現款時才
    臨時起意，扣案車牌的事伊均不知道（93年3 月10日偵訊筆
    錄，台灣士林地方法院檢察署93年度核退字第846 號卷第3
    頁參照、93年9 月21 日 偵訊筆錄，4975號卷第210 頁、第
    211 頁分別參照）；再稽之林冠宇93年3 月1 日騎駛犯案之
    車牌號碼「BPM －039 」機車來源，確係由不知情之陳怡凱
    應林冠宇之要求，於92 年4月間向亦不知情之黃詠如借得其
    期間交通違規事件之罰單且均交由林冠宇繳納，亦分據黃詠
    如、陳怡凱於警詢中證述詳確（93年3 月2 日警詢筆錄，28
    63號卷第39頁至第48頁參照），堪認被告丁○○就林冠宇行
    使偽造特種文書罪行，確無犯意聯絡、行為分擔，此部分被
    告丁○○既與林冠宇並非共犯關係，自無從於此就林冠宇所
    有供犯罪所用之物，併予宣告沒收，亦附此敘明。
據上論斷，應依刑事訴訟法第273 條之1 、第299 條第1 項前段
，刑法第28條、第325 條第1 項、第20條，判決如主文。
本案經檢察官王巧玲到庭執行職務。
中　　華　　民　　國　　94　　年　　4 　　月　　28　　日
                  刑事第六庭法  官  許辰舟
以上正本證明與原本無異。
如不服本判決，應於判決送達後10日內，向本院提出上訴狀。
                            書記官  洪忠改
中　　華　　民　　國　　94　　年　　4 　　月　　28　　日
論罪條文：
中華民國刑法第325條第1 項
 (普通搶奪罪)
意圖為自己或第 3 人不法之所有，而搶奪他人之動產者，處六月
以上五年以下有期徒刑。
